【裁判字號】    89,上易,1521
【裁判日期】    891025
【裁判案由】    竊盜
【裁判全文】
臺灣高等法院高雄分院刑事判決                  八十九年度上易字第一五二一號
    上  訴  人  臺灣高雄地方法院檢察署檢察官
    被      告  甲○○
右上訴人因被告竊盜案件，不服臺灣高雄地方法院八十九年度易字第一九三七號、中
華民國八十九年八月十一日第一審判決（起訴案號：臺灣高雄地方法院檢察署八十九
年度偵字第六一九一號），提起上訴，本院判決如左：
      主  文
上訴駁回。
      理  由
一、本案經本院審理結果，認第一審判決為被告無罪之判決，核無不當，應予維持，
    並引用第一審判決書記載之理由。（如附件）
二、檢察官上訴理由指：被告持兇器板手一支，在高雄市○○區○○路與後勁中街口
    ，著手竊取車號ＹＸ─○五七五號自小客車輪胎一個，為後勁巡守隊員林振道發
    現報警查獲，如被告非竊盜，豈會在深夜無人之際下手，又系爭車輛固經車禍撞
    毀，惟在被告著手行竊時，被害人尚未為拋棄之意，且該車輛尚未辦理報廢，被
    害人係於八十九年三月二十八日始辦理報廢，自難倒果為因，將被害人事後辦理
    報廢登記，即否定被告之竊盜行為，原審判決被告無罪，豈不讓行竊者多一層脫
    罪之藉口，原判決謬誤，自有未洽云云。
三、惟本院查：
１、乙○○○所有上開自用小客車，於八十九年一月二十八日凌晨一時十分由其子趙
    威誠駕駛，在高雄市○○區○○路與後勁中街口撞及電線桿而撞毀，車體嚴重扭
    曲變形，車牌經高雄市政府警察局交通隊吊扣，而將該自用小客車停放於該處，
    迄八十九年三月十二日被告前往拔取螺絲時，車輛外殼已鏽蝕，已據趙栩毓於警
    訊中陳明，並有被告提出之相片十一張附卷可稽，而乙○○○於原審及本院審理
    中亦陳稱：ＹＸ─○五七五號自用小客車是我的，車禍撞壞放在電線桿旁，車子
    撞壞，輪胎也沒有用，且車子不要已報廢等語（一審卷第十二頁、本院八十九年
    十月十一日審判筆錄），ＹＸ─○五七五號自用小客車亦於八十九年三月二十八
    日辦理報廢登記一節，有高雄市監理處八十九年七月十日八十九高市監二字第一
    四四○二號函附之車車籍資料影本一份在卷可憑（一審卷第二四頁）。雖乙○○
    ○係於八十九年三月二十八日辦理報廢登記，惟被害人之小客車撞壞放在電線桿
    旁，被害人主觀上已拋棄所有權，自不應以辦理報廢時間先後，而有不同之認定
    標準。綜上，系爭ＹＸ─○五七五號自用小客車既因車禍撞毀，外觀扭曲變形，
    車殼鏽蝕，車牌亦遭吊扣，車主乙○○○於事後亦辦理報廢登記，是該車於撞毀
    後，車主顯然無意再繼續保存及使用而供作生活上所需之物，顯見該物並無法律
    上利益保護之必要性。
２、被告固已著手拔取輪胎之螺絲，惟該自用小客車既經所有權人拋棄所有權，即非
    屬刑法第三百二十條第一項所規定之「他人之動產」，是被告縱然於深夜持兇器
    板手一支，在高雄市○○區○○路與後勁中街口，著手竊取車號ＹＸ─○五七五
    號自小客車輪胎一個，為後勁巡守隊員林振道發現報警查獲，被告縱然於深夜無
    人之際下手，惟所竊之標的非「他人之動產」，所為即與刑法竊盜罪之構成要件
    不符，而不構成竊盜罪，亦不構成加重竊盜罪。本院復查無其他積極證據，證明
    被告有加重竊盜犯行，揆諸前揭說明，不能證明被告犯罪。
四、原判決對被告為無罪之判決並無違誤，檢察官上訴並無理由，應予駁回。
據上論結，應依刑事訴訟法第三百六十八條、第三百七十三條，判決如主文。
本案經檢察官郭振昌到庭執行職務。
中    華    民    國     八十九     年 十       月     二十五     日
                              臺灣高等法院高雄分院刑事第二庭
                                  審判長法官  曾永宗
                                        法官  邱永貴
                                        法官  曾玉英
右正本證明與原本無異。
不得上訴。
                                      書記官  林靜霙
中    華    民    國     八十九     年       十       月    二十六      日
                                                                        Ｂ
附件
臺灣高雄地方法院刑事判決                        八十九年度易字第一九三七號
    公  訴  人    臺灣高雄地方法院檢察署檢察官
    被      告  甲○○  男三十二歲（民國○○○年○月○○日生）
                        住高雄市○○區○○街一五四號
                        身分證統一編號：Ｅ一二七一九八九號
右列被告因竊盜案件，經檢察官聲請以簡易判決處刑（民國八十九年度偵字第六一九
一號），本院認不宜以簡易判決處刑，改依通常程序判決如左：
    主  文
甲○○無罪。
    理  由
一、公訴意旨略以：被告甲○○意圖為自己不法之所有，於民國八十九年三月十二日
    凌晨二時三十分許，在高雄市○○區○○路與後勁中街口，持客觀上足以對人之
    身體構成危險可為兇器之扳手一支，著手竊取被害人乙○○○所有之ＹＸ─○五
    七五號自小客車輪胎一個，尚未得手，即為後勁社區巡守隊隊員林振道發現報警
    查獲，因認被告涉犯刑法第三百二十一條第一項第三款之加重竊盜罪嫌。
二、公訴人認被告甲○○涉有竊盜犯行，無非以被害人乙○○○之子趙栩毓之指訴、
    證人林振道之證述，及卷附贓物認領保管收據一紙等為據。
三、按犯罪事實應依證據認定之，無證據不得推定其犯罪事實。不能證明被告犯罪者
    ，應諭知無罪之判決，刑事訴訟法第一百五十四條、第三百零一條第一項分別定
    有明文。次按認定犯罪事實所憑之證據，雖不以直接證據為為限，間接證據亦包
    括在內，然而無論為直接或間接證據，其為訴訟上之證明，須於通常一般人均不
    致有所懷疑，而得確定其為真實之程度者，始得據為有罪之認定，倘其證明尚未
    達此一程度，而有合理之懷疑存在時，事實審法院復已就其心證上之理由予以闡
    述，敘明其如何無從為有罪之確信，因而為無罪之判決，尚不得任意指為違法；
    且甘蔗田內白露筍尾梢，如果類同什草並無經濟價值，且依當地農村習慣，任人
    採刈，即無構成竊盜罪之餘地，最高法院分別著有七十六年臺上字第四九八六號
    及四十七年臺上字第一三九九號判例足資參照。故刑法第三百二十條第一項「動
    產」之客體者，固不以具有財產價值為限（同條之立法理由可資參照），但仍須
    以所有或持有權人主觀上有保存及使用上之利益，並加以供作生活上所需之物者
    ，始足當之。
四、訊之被告甲○○固坦承有於上開時間、地點持輪胎扳手一支，著手拔取乙○○○
    所有置放該處之ＹＸ─○五七五號自用小客車輪胎之螺絲，惟辯稱：伊看到車子
    撞毀好幾個月，想拔兩個螺絲等語。經查，被告於右揭時、地，持輪胎扳手著手
    拔取乙○○○所有ＹＸ─○五七五號自用小客車輪胎之螺絲，尚未得手隨即為高
    雄市楠梓區後勁巡守隊隊員林振道發覺，並報警處理等情，業據被告供述在卷，
    核與證人林振道、趙栩毓、乙○○○於警訊及本院審理中證述之情節相符，復有
    輪胎扳手扣案可資佐證，堪以認定。次查，乙○○○所有上開自用小客車，於八
    十九年一月二十八日凌晨一時十分由其子趙威誠駕駛，在高雄市○○區○○路與
    後勁中街口撞及電線桿而撞毀，車體嚴重扭曲變形，車牌經高雄市政府警察局交
    通隊吊扣，而將該自用小客車停放於該處，迄八十九年三月十二日被告前往拔取
    螺絲時，車輛外殼已鏽蝕，亦據趙栩毓於警訊中陳明，並有被告提出之相片十一
    張附卷可稽，而乙○○○於本院審理中亦陳稱：ＹＸ─○五七五號自用小客車是
    我的，車禍撞壞放在電線桿旁，車子撞壞，輪胎也沒有用，且車子不要已報廢等
    語（本院八十九年五月二十三日審判筆錄），ＹＸ─○五七五號自用小客車亦於
    八十九年三月二十八日辦理報廢登記一節，有高雄市監理處八十九年七月十日八
    十九高市監二字第一四四○二號函附之車車籍資料影本一份在卷可憑。綜上，系
    爭ＹＸ─○五七五號自用小客車既因車禍撞毀，外觀扭曲變形，車殼鏽蝕，車牌
    亦遭吊扣，車主乙○○○於事後亦辦理報廢登記，是該車於撞毀後，車主顯然無
    意再繼續保存及使用而供作生活上所需之物，顯見該物並無法律上利益保護之必
    要性，且非具有財產權之性質，因此應與刑法第三百二十條所稱「動產」之定義
    有別。被告固已著手拔取輪胎之螺絲，惟該自用小客車既經所有權人拋棄所有權
    ，即非屬刑法第三百二十條第一項所規定之「他人之動產」，是被告所為即與刑
    法竊盜罪之構成要件不符，而不構成竊盜罪，亦不構成加重竊盜罪。本院復查無
    其他積極證據，足以證明被告有公訴人所指之加重竊盜犯行，揆諸前揭說明，不
    能證明被告犯罪，依法自應為無罪之諭知。
據上論斷，應依刑事訴訟法第三百零一條第一項前段，判決如主文。
本案經檢察官李靜文到庭執行職務。
中      華      民      國      八十九      年      八      月    十一  日
                                  臺灣高雄地方法院刑事第三庭
                                      法  官     涂   裕   洪
右為正本，係照原本作成，證明與原本無異。
如不服本判決，應於送達後十日內，向本院提出上訴狀。
                                      書記官     許   麗   珠
中      華      民      國      八十九      年      八      月    十四  日


司法院資訊處製作；財團法人民間司法改革基金會備份。
